【裁判字號】    96,訴,1790
【裁判日期】    980109
【裁判案由】    違反銀行法
【裁判全文】
臺灣臺南地方法院刑事判決              96年度訴字第1790號
公  訴  人  臺灣臺南地方法院檢察署檢察官
被      告  丙○○
選任辯護人  蘇文奕律師
            陳郁芬律師
上列被告因違反銀行法案件，經檢察官提起公訴（96年度偵字第
14421號）暨移送併辦（97年度偵字第4496號），本院判決如下
：
    主  文
丙○○共同違反非銀行不得辦理國內外匯兌業務之規定，處有期
徒刑壹年柒月；扣案之LIFEBOOK筆記型電腦壹臺沒收之；共同犯
罪所得新臺幣壹萬陸仟壹佰參拾柒元，與真實姓名年籍不詳成年
男子「劉翰良」連帶沒收之，如全部或一部不能沒收時，以其財
產與真實姓名年籍不詳成年男子「劉翰良」連帶抵償之。
    事  實
一、(一)緣丙○○自民國（下同）95年1月間某日起，以獲得新臺
    幣（下同）9萬元之報酬及得在網站空白免費刊登廣告之利
    益，擔任「兩岸代付站」網站（網址：www.6kmoney.com）
    （負責人係真實姓名年籍不詳之大陸地區人士「劉翰良」，
    下稱「劉翰良」）臺灣地區網路管理業務人員。丙○○、「
    劉翰良」均明知其二人並非銀行業者，除法律另有規定外，
    不得辦理國內外匯兌業務，竟共同基於違法辦理匯兌業務之
    犯意聯絡，自95年1月起，由「劉翰良」於大陸地區申請設
    立「兩岸代付站」網站，並在美國註冊，丙○○則於臺灣地
    區架設並管理該網站業務，網頁刊登匯款資訊，並以「麥克
    」之名於網頁上登載聯絡電話0000000000號，其接受不特定
    人之委託，從事臺灣地區與大陸地區之金錢匯兌業務，其方
    式為客戶先透過該網站公布之兌換匯率，將匯款金額及每筆
    匯款均需200元之手續費匯入網站所指定不知情之買淑芳所
    有在玉山銀行永康分行0000000000000號帳號帳戶內，由客
    戶以電話或電子郵件告知款項已匯入，經該網站相關人員確
    認款項匯入無誤後，再由「劉翰良」在大陸地區按其等與客
    戶事先約定之匯率，將扣除手續費後之等值人民幣匯入客戶
    所指定之帳戶內，以此方式非法辦理臺灣地區與大陸地區之
    匯兌業務，該「兩岸代付站」網站迄至95年6月27日止，匯
    款金額計達23,375,355元。案經法務部調查局彰化縣調查站
    （下稱彰化縣調站）認為丙○○涉嫌違反銀行法，於96年1
    月12日約談丙○○到案，並以該調查站96年1月29日彰防字
    第09662003910號刑事案件移送書，報請臺灣臺南地方法院
    檢察署（下稱臺南地檢署）檢察官偵辦，經該署檢察官乃傳
    喚丙○○於96年3月1日下午到案訊問，告知丙○○涉嫌私自
    經營兩岸匯兌，違反銀行法罪名等相關規定（其後，上開情
    節經臺南地檢署檢察官於96年5月31日偵查終結，以96年度
    偵字第3086號向本院提起公訴，嗣由臺灣高等法院臺南分院
    認為丙○○違反銀行法第29條第1項之規定，以非銀行業者
    之身份辦理國內外匯兌業務，應依同法第125條第1項前段之
    規定處罰，而於97年1月24日，以96年度上訴字第1354號判
    處「丙○○共同違反非銀行不得辦理國內外匯兌業務之規定
    ，處有期徒刑壹年捌月，緩刑肆年。‧‧‧」確定）。(二)詎
    丙○○明知上開所為係屬違反銀行法第29條第1項規定之犯
    行，且已遭查獲，竟仍再基於與「劉翰良」共同違法辦理匯
    兌業務之犯意聯絡，借用不知情之丙○○妹妹劉美惠（其涉
    嫌違反銀行法罪嫌部分業經臺南地檢署檢察官以96年度偵字
    第14421號為不起訴處分確定，另行簽結）名義所設置之「
    六開數位科技實業社」，未經許可，擅自經營銀行之臺灣地
    區與大陸地區之國內外通匯業務，丙○○、劉翰良即共同經
    營「六開數位科技」網站（網址為：www.6kmoney.com、www
    .6kmoney.net）及「兩岸代付站」網站（網址為：www.6kmo
    ney.com），而由丙○○在臺南縣永康市○○○街51號、臺
    南縣永康市○○街44巷2號等地，管理、維護上開「六開數
    位科技」、「兩岸代付站」網站，並向不知情之劉美惠借用
    六開數位科技實業社之寶華商業銀行帳號帳號000000000000
    帳戶、透過不知情之周宏銘及周宏璋借用周宏銘玉山商業銀
    行七賢分行帳號000000000000號帳戶及周秀慧彰化商業銀行
    虎尾分行帳號00000000000000號帳戶、暨向不知情之林志峰
    借用復華商業銀行永康分行帳號0000000000000號帳戶作為
    客戶匯入委託款項匯兌人民幣業務之人頭帳戶，復在網頁刊
    登匯款資訊，提供網路MSN帳號:k6money@hotmail.com、即
    時通訊Skype：6Kmoney及行動電話0000000000號等做為聯絡
    工具，且自96年3月2日起，有如附表所示之客戶曾利珍、謝
    秉軒、俞志達及乙○○，先透過上開網站公佈之兌換匯率，
    於如附表所示之匯款日期，將如附表所示匯款金額（包含每
    筆匯款200元之手續費），匯入網站指定之如附表所示之帳
    戶內，由如附表所示客戶以電話或電子郵件告知款項已匯入
    ，經網站相關人員確認款項匯入無誤後，再由「劉翰良」在
    大陸地區按其等與客戶事先約定之兌換比例，將扣除手續費
    後之等值人民幣匯入客戶所指定之帳戶內，而以此方式非法
    辦理臺灣地區與大陸地區之匯兌業務，該等網站匯款情形如
    附表所示。(三)其後，法務部調查局臺南市縣調查站（下稱臺
    南市調站）認為丙○○就「如附表編號四部分」違反銀行法
    ，於96年4月17日（檢察官誤為97年3月4日），持本院核發
    之搜索票至臺南縣永康市○○○街51號、臺南縣永康市○○
    街44巷2號等地搜索，當場扣得丙○○所有供本件犯罪使用
    之LIFEBOOK筆記型電腦1臺，並於96年4月18日約談丙○○到
    案，並以該調查站97年3月4日南市法字第09766900810號刑
    事案件移送書，報請臺南地檢署檢察官偵辦（嗣該署檢察官
    傳喚丙○○於97年8月7日到案訊問，而於97年11月27日以97
    年度偵字第4496號移送本院併辦）；而法務部調查局臺北市
    調查處（下稱臺北市調處）認為丙○○就「如附表編號一至
    三部分」違反銀行法，於96年8月27日約談丙○○到案，並
    以該調查處96年9月17日肆字第0964314 1990號刑事案件移
    送書，報請臺南地檢署檢察官偵辦，該署檢察官傳喚丙○○
    於96年10月16日到案訊問，而於96年11月24日偵查終結，以
    96年度偵字第14421號向本院提起本件公訴。
二、案經臺北市調處報請臺南地檢署檢察官偵查起訴暨臺南市調
    站報請臺南地檢署檢察官移送併辦。
    理  由
一、訊據被告丙○○對於上開犯罪事實承認不諱（見本院卷第23
    、134、189頁），且查：(一)有證人劉美惠、周宏銘、周宏璋
    及林志峰分別於調查站及檢察官偵查中證稱其等提供如附表
    所示各該帳戶予被告使用之證述（見臺北市調處卷第4-5 頁
    ，臺南地檢署96年度偵字第14421號卷第13-17頁，臺南市調
    站卷第10-22頁，臺南地檢署97年度偵字第4496號卷第35-37
    頁）、暨證人曾利珍、謝秉軒、俞志達及乙○○分別於調查
    站陳述、偵查中或審理中結證稱其等利用上開網站匯款至大
    陸地區之情節可佐（見臺北市調處卷第6、7、15、16 、21
    、22頁，臺南地檢署96年度偵字第14421號卷第13-17頁，臺
    南市調站卷第42-44頁，臺南地檢署97年度偵字第4496號卷
    第40、41頁，本院卷第167-170頁）；(二)再有證人曾利珍之
    中壢東興郵局帳戶歷史交易清單、謝秉軒之蘇澳郵局帳戶歷
    史交易清單、俞志達之臺灣銀行仁愛分行開戶及往來明細資
    料（見臺北市調處卷第69-90頁，臺南地檢署96年度偵字第
    14421號卷第30-37頁）、臺中商業銀行96年3月2日、96年3
    月13日、96年3月20日、96年3月30日、96年4月17日入戶電
    匯通知單、周宏銘玉山商業銀行七賢分行帳號000000000000
    0號帳戶96年3月2日、96年3月13日之客戶往來交易明細單、
    林志峰復華商業銀行永康分行帳號0000000000000號帳戶96
    年3月20日之客戶往來交易明細單、周秀慧彰化商業銀行虎
    尾分行帳號00000000000000號帳戶96年3月30日之客戶往來
    交易明細單在卷可資佐證（見臺南市調站卷第50-52頁，臺
    南地檢署97年度偵字第4496號卷第62、82、87、176背面頁
    ）；(三)而被告經營兩岸代付站網站，提供並提供網路MSN帳
    號:k6money@hotmail. com、即時通訊Skype:k6money及行動
    電話0000000000號做為聯絡工具，從事兩岸地下匯兌及被告
    有在臺南縣永康市○○○街51號、臺南縣永康市○○街44巷
    2號等地管理維護兩岸代付站網站，另扣案被告所有LIFEBOO
    K筆記型電腦中有檢索搜得k6money@hotmail.com電子郵件信
    箱地址，顯示該筆記型電腦有使用上開電子郵件信箱，並有
    檢索搜得「匯兌備份」、「匯兌已付款成功」、「匯兌專用
    」等字串相關資料之事實，亦有六開數位科技實業社6ＫMON
    EY網頁列印資料、行政院金融監督管理委員會銀行局96年3
    月8日銀局(一)字第0960 009263號函及附件、被告使用門號00
    -000000號電話通聯調閱查詢單、法務部稅務電子閘門所查
    詢六開數位科技實業社之營利事業所得稅扣繳款資料及登記
    資料、法務部稅務電子閘門所查詢建保藥局之營利事業所得
    稅扣繳款資料及登記資料、六開數位科技實業社寶華銀行
    000000000000號帳戶95年12月起至96年4月之資金往來紀錄
    及申請帳戶文件、6Kmoney.net與6Kmoney.com之網路查詢資
    料（見臺北市調處卷第26 -68頁，本院卷第97-99頁）、兩
    岸代付站網頁列印資料19頁、數位聯合電信股份有限公司函
    文、臺灣固網股份有限公司95年10月5日臺固查資0953006
    69號書函、法務部調查局資訊室資安鑑識實驗室96年9月5日
    鑑識報告附卷堪查（見臺南市調站卷第52-70、80-139頁）
    ；(四)復而本件上開「六開數位科技」網站網頁上，載有「十
    分鐘入帳中」、「請將上述換算臺幣金額匯至以下：銀行：
    810（寶華銀行）戶名：六開數位科技實業社帳號000000000
    000」」、「‧‧‧由於目前兩岸三地的匯款存在許多不便
    且耗時‧‧‧，因此成立6kmoney除替廣大的台商服務，並
    對有需要急難匯兌、情人禮金、小額匯兌、網路貸款等等做
    最佳且便利的服務」等旨（見臺北市調處卷第28、35、36頁
    ），本件上開「兩岸代付站」網站網頁上，亦載有「十分鐘
    入帳中」、「兩岸誠信匯款、快速、穩定、安全」、「‧‧
    ‧匯款到大陸，簡便快速」等旨（見臺南市調站卷第55、56
    、60、62-65、70頁）；(五)此外，再有LIFEBOOK筆記型電腦1
    臺扣案可憑，足認被告所管理之「六開數位科技」、「兩岸
    代付站」網站網頁不僅有公告周知辦理匯款至大陸業務之訊
    息，更進而提供國內外匯兌之業務，並由被告於臺灣地區負
    責與客戶聯繫確認匯款、大陸地區人士劉翰良則負責將款項
    匯進客戶所指定帳戶之分工情節，要可認定。是以，揆諸上
    開「六開數位科技」、「兩岸代付站」網站網頁內容及被告
    自承內容可知，被告於網站網頁上刊登其聯絡電話，足認匯
    兌客戶是否順利將款項匯至指定之如附表一所示帳戶內、確
    認匯款方式等事項，均與被告聯繫並確認，顯然被告除係負
    責「六開數位科技」、「兩岸代付站」網站業務管理外，並
    與大陸人士劉翰良間有犯意聯絡。另不論本件被告有無就匯
    兌抽取手續費或佣金，均不影響其非法參與辦理匯兌業務之
    構成要件行為之分工，併此敘明。(六)綜上所述，本件被告自
    白其未經核准，與大陸人士劉翰良分別於兩岸分工非法辦理
    匯兌之業務，事證已臻明確，被告犯行可堪認定。
二、另者：(一)按集合犯係指立法者所制定之犯罪構成要件中，本
    就預定有數個同種類之行為將反覆實行之犯罪而言，將各自
    實現犯罪構成要件之反覆多數行為，解釋為集合犯，而論以
    一罪。又刑法於94年2月2日修正公布，刪除連續犯及含連續
    性質之常業犯等相關規定，自95年7月1日施行。再依刑法第
    56條修正理由之說明謂：「對繼續犯同一罪名之罪者，均適
    用連續犯之規定論處，不無鼓勵犯罪之嫌，亦使國家刑罰權
    之行使發生不合理之現象。」「基於連續犯原為數罪之本質
    及刑罰公平原則之考量，爰刪除有關連續犯之規定」等語，
    即係將本應各自獨立評價之數罪，回歸本來就應賦予複數法
    律效果之原貌。是以對於集合犯，必須從嚴解釋，以符合立
    法本旨（最高法院97年度台上字第3579號判決參照）。則集
    合犯固因其行為特質而評價為包括一罪，然並非所有反覆實
    行之行為，皆一律認為包括一罪，仍須從行為人主觀犯意，
    自始係基於概括性，行為之時空上具有密切關係，且依社會
    通念，認屬包括之一罪為合理適當者，始足當之，否則仍應
    依實質競合予以併合處罰。尤以行為經警查獲時，其反社會
    性已具體表露，行為人已有受非難之認識，其包括一罪之犯
    行至此終止，如經司法機關為相關之處置（如具保、責付等
    ）後，猶再犯罪，則主觀上顯係另行起意，客觀上其受一次
    評價之事由亦已消滅，自不得再以集合犯論（最高法院97年
    度台上字第3441號判決可資參照）。(二)(1)本件被告自95年1
    月間某日起之違反銀行法犯行，曾由彰化縣調站認為被告涉
    嫌違反銀行法，於96年1月12日約談被告到案，並於96年1月
    29日函送臺南地檢署檢察官偵辦，經該署檢察官傳喚被告於
    96年3月1日下午到案訊問，且依刑事訴訟法第95條規定，告
    知被告涉嫌私自經營兩岸匯兌，違反銀行法罪名，並被告得
    保持緘默，無須違背自己之意思而為陳述，得選任辯護人，
    得請求調查有利之證據等等相關刑事訴訟法上被告之權利，
    且被告該次偵查中亦供陳「（檢察官問：你是否知道不是銀
    行不可以從事二岸匯款業務？）答：銀行沒有辦理處理。」
    等語，足見被告當時已對於所為係屬非銀行而辦理國內外匯
    兌業務，涉有觸犯違反銀行法第29條第1項之犯行一事，至
    為清楚（該次偵查經臺南地檢署檢察官以96年度偵字第3086
    號向本院提起公訴，嗣由臺灣高等法院臺南分院認為丙○○
    共同違反非銀行不得辦理國內外匯兌業務之規定，以96年度
    上訴字第1354號判處丙○○有期徒刑一年八月，緩刑四年確
    定）等情，業經本院依職權調閱臺灣高等法院臺南分院96年
    度上訴字第1354號全案卷宗查明，有該案件之丙○○調查筆
    錄及訊問筆錄各1份可稽（見彰化調查站卷第1-4頁，臺南地
    檢署96年度偵字第3086號卷第6-12頁），又被告於本件96年
    度訴字第1790號案件之審理中亦自承其於臺南地檢署檢察官
    於96年3月1日訊問時，即已知道涉嫌違反銀行法等情（見本
    院卷第190頁），益見被告在上開96年度偵字第3086號案件
    偵查中就已知悉其有違反銀行法犯行；(2)而臺南市調站亦認
    為丙○○就「如附表編號四部分」違反銀行法，亦於96年4
    月17日為上開搜索，並於96年4月18日約談丙○○，於97 年
    3月4日函送臺南地檢署偵辦，該署檢察官傳喚丙○○於97年
    8月7日到案訊問（嗣以97年度偵字第4496號移送本院併辦）
    ，臺北市調處亦認為丙○○就「如附表編號一至三部分」違
    反銀行法，於96年8月27日約談丙○○到案，並於96年9月17
    日函送臺南地檢署偵辦，該署檢察官傳喚丙○○於96年10月
    16日到案訊問，之後提起本件公訴等情，亦見本件起訴及併
    案卷宗之移送書及被告訊問、調查筆錄可稽。(3)依上開所引
    說明，縱使丙○○自95年1月間某日起主觀上即係出於反覆
    實行之繼續犯意，而持續為其後之違反銀行法之犯罪行為，
    然其於96年1月12日經彰化縣調站約談到案，並以該調查站
    96年1月29日彰防字第09662003910號刑事案件移送書，報請
    臺南地檢署檢察官偵辦，由該署檢察官傳喚被告於96年3 月
    1日下午到案訊問相關案情，依刑事訴訟法第95條規定，告
    知相關之被告權利，被告即已明知其涉有觸犯違反銀行法第
    29條第1項之犯行，更況被告於本件審理中亦自承主機係其
    所申請，若其將主機關掉，就可將匯款網站關閉，無法進行
    匯款業務，其亦可請帳戶出借人將匯款帳戶停用等語明確（
    見本院卷第191、192頁），可見被告自己即具有停止再為違
    反銀行法犯行之能力。是以，被告於上開96年度偵字第3086
    號案件之96年3月1日偵查時，違反銀行法之反社會性已具體
    表露，並已有受非難之認識，其本身亦可將違反銀行法之行
    為予以停止，惟其在明知所為已涉嫌遭受刑事法令犯罪非難
    之時，猶不主動停止，反而再為違反銀行法之犯行，倘對被
    告嗣後之違反銀行法犯行，仍以集合犯之包括一罪論處，無
    異縱容並鼓勵被告於判決確定前更肆無忌憚為相同犯行，故
    ，被告經臺南地檢署檢察官於96年3月1日下午為上開訊問後
    ，猶再本件如附表所示之犯罪，則主觀上顯係另行起意，客
    觀上其受一次評價之事由亦已消滅，自不得再以集合犯論。
    因之，被告所辯其等從事本件如附表所示部分行為時，與上
    開臺灣高等法院臺南分院96年度上訴字第1354號案件行為時
    ，所使用之網址、線上MSN、網頁上之QQ、線上即時通Sky
    pe、小美女服務電話門號及網頁上「關於我們」等記載均相
    同，故本件如附表所示部分之行為與上開96年度上訴字第13
    54號案件之行為有繼續犯、集合犯之實質上一罪關係，應為
    上開96年度上訴字第1354號判決之確定效力所及云云，並不
    足採。
三、(一)按銀行法第29條第1項所稱「辦理國內外匯兌業務」，係
    指經營接受匯款人委託將款項自國內甲地匯往國內乙地交付
    國內乙地、自國內（外）匯往國外（內）交付國外（內）受
    款人之業務，舉凡行為人不經由現金之輸送，而藉與在他地
    之分支機構或特定人間之資金清算，經常為其客戶辦理異地
    間款項之收付，以清理客戶與第三人間債權債務關係或完成
    資金轉移之行為均屬之（最高法院92年度臺上字第1934號判
    決酌參）。查本件被告丙○○與「劉翰良」未經我國主管機
    關核准，利用網站辦理國內外匯兌業務，核其所為，係違反
    銀行法第29條第1項之規定，以非銀行業者之身分辦理國內
    外匯兌業務，又本件非法經營匯兌業務之犯罪所得未達一億
    元以上，詳如附表所示，應依同法第125條第1項前段之規定
    處斷。又起訴書記載被告觸犯法條為銀行法第125條第1項，
    惟依卷內資料及起訴書意旨，應非指被告犯罪所得達新臺幣
    一億元以上，故起訴書此部分顯係在法條上漏載「前段」二
    字，附此敘明。被告與大陸人士「劉翰良」就上開犯行，有
    犯意聯絡及行為分擔，應依刑法第28條論以共同正犯，本件
    起訴意旨漏論共同正犯「劉翰良」部分，容有未洽。(二)又按
    刑事法若干犯罪行為態樣，本質上原具有反覆、延續實行之
    特徵，立法時既予特別歸類，定為犯罪構成要件之行為要素
    ，則行為人基於概括之犯意，在密切接近之一定時、地持續
    實行之複次行為，倘依社會通念，於客觀上認為符合一個反
    覆、延續性之行為觀念者，於刑法評價上，即應僅成立一罪
    。學理上所稱「集合犯」之職業性、營業性或收集性等具有
    重複特質之犯罪均屬之；再銀行法第29條第1項、第125條第
    1項前段既明令禁止非銀行業者辦理國內外匯兌「業務」並
    對違反者加以處罰，是該處罰規定之構成要件本質上即係預
    定行為人有反覆實施多次非法匯兌行為之可能，具有集合犯
    之性質，為實質上一罪（最高法院95年度臺上字第1079號、
    93年度臺上字第2588號判決意旨參照），則被告如附表所示
    自96年3月2日起至同年4月18日止，先後多次非銀行而辦理
    國內外匯兌業務之行為，依社會客觀通念，符合一個反覆、
    延續性之行為觀念，屬集合犯之實質上一罪關係。另移送併
    辦之如附表編號四犯行部分，與與已起訴之如附表編號一至
    三部分有集合犯之實質上一罪關係，本院自得一併審理。
四、(一)復按刑事審判之量刑，旨在實現刑罰權之分配的正義，故
    法院對科刑判決之被告量刑，應符合罪刑相當原則，使罰當
    其罪，以契合人民之法律感情。此所以刑法第57條明定科刑
    時應審酌一切情狀，尤應注意該條所列各款情形，以為科刑
    輕重之標準（最高法院95臺上1799號判決酌參）。(二)且按：
    銀行法第125條第1項之法定刑度，於78年7月17日修正前，
    原係「5年以下有期徒刑、拘役或科或併科25萬元以下之罰
    金」，嗣於78年7月17日，將之修正為「1年以上7年以下有
    期徒刑，得併科新臺幣3百萬元以下之罰金」，繼之則於89
    年11月1日，再度提高為「3年以上10年以下有期徒刑，得併
    科新臺幣1億元以下之罰金」；至93年2月4日，再將罰金提
    高至現行規定之「新臺幣1千萬元以上2億元以下」，並增定
    「其犯罪所得達新臺幣1億元以上者，處7年以上有期徒刑，
    得併科新臺幣2千5百萬元以上5億元以下罰金」。考其多次
    修法提高法定刑度，無非係針對地下投資公司或類似組織違
    法以高額利潤吸收民間游資，從事股票炒作、外匯、房地產
    等投機性活動，一旦週轉不靈或惡性倒閉，往往釀成金融風
    暴，並使投資大眾之利益遭受重大損害，故乃加重處罰以抑
    制並嚴懲地下投資公司之違法吸金行為。(三)至於「辦理國內
    外匯兌業務」，雖同為該條所規範，然非銀行辦理國內外匯
    兌，僅係違反政府匯兌管制之禁令，不至於對整體金融體系
    及社會安定造成重大衝擊，且被告所為兩岸匯兌，亦係因應
    兩岸開放後臺灣地區人民前往大陸地區經商之強烈需求現狀
    所生，惡性非重，獲利不高，以一般從事金融操作業務言，
    可謂甚微，且於本院審理中被告已認罪，頻表悔過之心。是
    依被告不法行為之內涵、侵害法益之範圍、對整體金融影響
    大小、犯罪之情由及獲利狀況而論，本件實有情輕法重情形
    ，乃審酌被告上開之犯罪情由及犯後態度，其雖係違反政府
    之金融管制，但乃為因應政府開放台商赴大陸投資，而金融
    業尚未能登陸，兩岸未能正常通匯所致，為服務台商之資金
    調動，有其不得已之商務需求，且獲利有限，是本院認縱量
    處法定最低刑度，仍嫌過重，爰依刑法第59條之規定，酌量
    減輕其刑。
五、(一)爰審酌被告並非銀行業者，竟為牟私利而違法經營臺灣地
    區與大陸地區之匯兌業務，違反國家金融管制規定，所為具
    有相當程度之可罰性，惟本件行為事涉兩岸間政治、經濟現
    狀，致無法直接通匯，本件次數非多，通匯金額不高，期間
    不長，所得非鉅，暨其素行、智識、犯罪動機、目的、犯罪
    手段，及審理中承認罪行，具有悔意等一切情狀，量處如主
    文所示之刑，以示懲儆，又因所宣告之刑復逾有期徒刑1 年
    6月，依中華民國九十六年罪犯減刑條例第3條第1項第15 款
    之規定，不得減刑。又扣案之LIFEBOOK筆記型電腦1臺係被
    告丙○○所有，且該筆記型電腦中有檢索搜得k6money@hotm
    ail.com電子郵件信箱地址，顯示該筆記型電腦有使用上開
    電子郵件信箱，並有檢索搜得「匯兌備份」、「匯兌已付款
    成功」、「匯兌專用」等字串相關資料之事實，業見法務部
    調查局資訊室資安鑑識實驗室96年9月5日鑑識報告附卷堪查
    （見臺南市調站卷第87-91頁），顯係供本件犯罪所用之物
    ，並非與本件犯行無關，應依刑法第三十八條第一項第二款
    、第三項宣告沒收之。至於扣案之其他物品，並無確切證據
    證明係供本件犯行所用或與本件犯行有關，均不為沒收宣告
    。(二)按共同正犯之犯罪所得，因係合併計算，為避免執行時
    發生重複沒收之情形，故各共同正犯之間係採連帶沒收主義
    ，於裁判時僅諭知連帶沒收，不得就全體共同正犯之總所得
    ，對各該共同正犯分別重複諭知沒收（參見最高法院95年度
    臺上字第1781號判決參照）。查本件依證人曾利珍、謝秉軒
    、俞志達及湯瑞瑤於調查站或偵審中之所述（見臺北市調處
    卷第6、7、15、16、21、22頁，臺南地檢署96年度偵字第14
    421號卷第13-17頁，臺南市調站卷第42-44頁，臺南地檢署
    97年度偵字第4496號卷第40、41頁，本院卷第167-170頁）
    可認透過美金計算，被告等人提供予客戶之新臺幣兌換人民
    幣之比例，略為4.25元新臺幣（取4元至4.5元新臺幣之中數
    ）兌換1元人民幣，較一般之新臺幣兌換人民幣之比例，約
    高出0.15元新臺幣（取約高0.1元至0.2元新臺幣之中數），
    亦即一般之新臺幣兌換人民幣之比例，略為4.1元新臺幣（4
    .25 元減去0.15元）兌換1元人民幣，則如附表所示客戶匯
    予被告等人之金額共為391,627元，扣除12次匯款之手續費
    （每次匯款手續費200元）後計為389,227元，以被告等人提
    供予客戶之4.25元新臺幣兌換1元人民幣之比例計算，可換
    得人民幣91,583元（3 89,227元除以4.25元，小數點以下四
    捨五入），而該人民幣91,583元之數額，如以一般之4.1元
    新臺幣兌換1元人民幣之比例計算，僅需新臺幣375,490元即
    可換得（91,583元乘以4.1元，小數點以下四捨五入），故
    上開389,227元減去375, 490元，差距為新臺幣13,737元，
    加上共2,400元之12次匯款手續費，合計為16,137元即屬本
    件被告與共犯「劉翰良」之共同犯罪所得，應依銀行法第13
    6條之1規定，宣告被告與「劉翰良」連帶沒收之，如全部或
    一部不能沒收時，以其財產與「劉翰良」連帶抵償之。至於
    被告與「劉翰良」事後如何朋分該等共同犯罪所得，尚不影
    響本件沒收、抵償之宣告，附為說明。
六、至於檢察官移送併案意旨關於「臺南地檢署97年11月27日97
    年度偵字第4496號移送併辦書中有關如附表編號一（客戶黃
    建文）、編號二（客戶何友生）、編號三（客戶陳宗明）及
    編號四（客戶乙○○）(一)至(十二)之非法辦理國內外匯兌業務」
    部分，其行為時間均在「被告丙○○因違反銀行法，由彰化
    縣調站於96年1月12日約談到案，並以該調查站96年1月29日
    彰防字第09662003910號刑事案件移送書，報請臺南地檢署
    檢察官偵辦，經該署檢察官傳喚被告於96年3月1日下午到案
    訊問，依刑事訴訟法第95條規定，告知相關之被告權利，被
    告違反銀行法之反社會性已具體表露，已有受非難之認識」
    之前（該次偵查嗣經臺南地檢署檢察官以96年度偵字第3086
    號向本院提起公訴，由臺灣高等法院臺南分院認為丙○○違
    反銀行法第29條第1項規定，應依同法第125條第1項前段處
    罰，而以96年度上訴字第1354號判處丙○○有期徒刑一年八
    月，緩刑四年確定），揆諸上開所述，並依有利於被告之認
    定，自為前案（臺灣高等法院臺南分院96年度上訴字第1354
    號案件）確定判決效力所及，當與本件起訴部分無實質上或
    裁判上一罪關係，本院無從併辦，該等部分應退由檢察官另
    為處理。
據上論斷，應依刑事訴訟法第二百九十九條第一項前段，銀行法
第一百二十五條第一項前段、第一百三十六條之一，刑法第十一
條、第二十八條、第五十九條、第三十八條第一項第二款，判決
如主文。
本案經檢察官甲○○到庭執行職務。
中    華    民    國    98    年    1     月    9     日
                  刑事第十庭    審判長法  官  陳威龍
                                      法  官  高如宜
                                      法  官  盧鳳田
以上正本證明與原本無異。
如不服本判決應於收受本判決後10日內向本院提出上訴書狀，並
應敘述具體理由。如未敘述上訴理由者，應於上訴期間屆滿後20
日內向本院補提理由書狀（均須按他造當事人之人數附繕本）「
切勿逕送上級法院」。
                                      書記官  吳姁穗
中    華    民    國    98    年    1     月    9     日
附錄本件論罪科刑條文：
銀行法第29條：
除法律另有規定者外，非銀行不得經營收受存款、受託經理信託
資金、公眾財產或辦理國內外匯兌業務。
違反前項規定者，由主管機關或目的事業主管機關會同司法警察
機關取締，並移送法辦；如屬法人組織，其負責人對有關債務，
應負連帶清償責任。
執行前項任務時，得依法搜索扣押被取締者之會計帳簿及文件，
並得拆除其標誌等設施或為其他必要之處置。
銀行法第125條第1項：
違反第29條第1項規定者，處3年以上10年以下有期徒刑，得併科
新臺幣1千萬元以上2億元以下罰金。其犯罪所得達新臺幣1億元
以上者，處7年以上有期徒刑，得併科新臺幣2500萬元以上5億元
以下罰金。
附表：
┌──┬────┬────┬────┬────┬────┬────┐
│編號│客戶名稱│匯款日期│匯款金額│匯款方式│匯入帳戶│備註    │
├──┼────┼────┼────┼────┼────┼────┤
│ 一 │曾利珍  │96年3月 │2萬1224 │跨行轉帳│六開數位│        │
│    │        │29日    │元      │        │科技實業│        │
│    │        │        │        │        │社寶華商│        │
│    │        │        │        │        │業銀行帳│        │
│    │        │        │        │        │號009001│        │
│    │        │        │        │        │223637帳│        │
│    │        │        │        │        │戶      │        │
├──┼────┼────┼────┼────┼────┼────┤
│ 二 │謝秉軒  │(一)96年3 │4萬3800 │跨行轉帳│同上六開│        │
│    │        │月12日  │元      │        │數位科技│        │
│    │        │        │        │        │實業社寶│        │
│    │        │        │        │        │華商業銀│        │
│    │        │        │        │        │行帳戶  │        │
│    │        ├────┼────┼────┼────┼────┤
│    │        │(二)96年3 │1萬6975 │跨行轉帳│同上六開│        │
│    │        │月16日  │元      │        │數位科技│        │
│    │        │        │        │        │實業社寶│        │
│    │        │        │        │        │華商業銀│        │
│    │        │        │        │        │行帳戶  │        │
│    │        ├────┼────┼────┼────┼────┤
│    │        │(三)96年3 │2萬8670 │跨行轉帳│同上六開│        │
│    │        │月30日  │元      │        │數位科技│        │
│    │        │        │        │        │實業社寶│        │
│    │        │        │        │        │華商業銀│        │
│    │        │        │        │        │行帳號戶│        │
│    │        ├────┼────┼────┼────┼────┤
│    │        │(四)96年4 │2萬9984 │跨行轉帳│同上六開│        │
│    │        │月18日  │元      │        │數位科技│        │
│    │        │        │        │        │實業社寶│        │
│    │        │        │        │        │華商業銀│        │
│    │        │        │        │        │行帳戶  │        │
├──┼────┼────┼────┼────┼────┼────┤
│ 三 │俞志達  │96年4月 │1萬2474 │跨行轉帳│同上六開│        │
│    │        │14日    │元      │        │數位科技│        │
│    │        │        │        │        │實業社寶│        │
│    │        │        │        │        │華商業銀│        │
│    │        │        │        │        │行帳戶  │        │
├──┼────┼────┼────┼────┼────┼────┤
│四  │乙○○  │(一)96年3 │8萬8000 │電匯    │周宏銘玉│臺中商業│
│    │        │月2日（ │元      │        │山商業銀│銀行96年│
│    │        │以威瑞廣│        │        │行七賢分│3月2日入│
│    │        │告公司名│        │        │行帳號02│戶電匯通│
│    │        │義匯款）│        │        │00000000│知單、周│
│    │        │        │        │        │96號帳戶│宏銘上開│
│    │        │        │        │        │        │帳戶96年│
│    │        │        │        │        │        │3月2日存│
│    │        │        │        │        │        │戶交易明│
│    │        │        │        │        │        │細表    │
│    │        ├────┼────┼────┼────┼────┤
│    │        │(二)96年3 │1萬5000 │電匯    │周宏銘玉│臺中商業│
│    │        │月13日（│元      │        │山商業銀│銀行96年│
│    │        │以威瑞廣│        │        │行七賢分│3月13日 │
│    │        │告公司名│        │        │行帳號02│入戶電匯│
│    │        │義匯款）│        │        │00000000│通知單、│
│    │        │        │        │        │96號帳戶│周宏銘上│
│    │        │        │        │        │        │開帳戶96│
│    │        │        │        │        │        │年3月13 │
│    │        │        │        │        │        │日存戶交│
│    │        │        │        │        │        │易明細表│
│    │        ├────┼────┼────┼────┼────┤
│    │        │(三)96年3 │6萬5000 │電匯    │林志峰復│臺中商業│
│    │        │月20日（│元      │        │華商業銀│銀行96年│
│    │        │以威瑞廣│        │        │行永康分│3月20日 │
│    │        │告公司名│        │        │行帳號01│入戶電匯│
│    │        │義匯款）│        │        │00000000│通知單、│
│    │        │        │        │        │390號帳 │林志峰上│
│    │        │        │        │        │戶      │開帳戶96│
│    │        │        │        │        │        │年3月20 │
│    │        │        │        │        │        │日客戶往│
│    │        │        │        │        │        │來交易明│
│    │        │        │        │        │        │細      │
│    │        ├────┼────┼────┼────┼────┤
│    │        │(四)96年3 │1萬8000 │電匯    │周秀慧彰│臺中商業│
│    │        │月30日（│元      │        │化商業銀│銀行96年│
│    │        │以威瑞廣│        │        │行虎尾分│3月30日 │
│    │        │告公司名│        │        │行帳號  │入戶電匯│
│    │        │義匯款）│        │        │00000000│通知單、│
│    │        │        │        │        │032400號│周秀慧上│
│    │        │        │        │        │帳戶    │開帳戶96│
│    │        │        │        │        │        │年3月30 │
│    │        │        │        │        │        │日交易明│
│    │        │        │        │        │        │細查詢  │
│    │        ├────┼────┼────┼────┼────┤
│    │        │(五)96年4 │4萬5000 │電匯    │周秀慧彰│臺中商業│
│    │        │月17日（│元      │        │化商業銀│銀行96年│
│    │        │以威瑞廣│        │        │行虎尾分│4月17日 │
│    │        │告公司名│        │        │行帳號61│入戶電匯│
│    │        │義匯款）│        │        │00000000│通知單  │
│    │        │        │        │        │2400號帳│        │
│    │        │        │        │        │戶      │        │
│    │        ├────┼────┼────┼────┼────┤
│    │        │(六)96年4 │7500元  │電匯    │周秀慧彰│臺中商業│
│    │        │月17日（│        │        │化商業銀│銀行96年│
│    │        │以威瑞廣│        │        │行虎尾分│4月17日 │
│    │        │告公司名│        │        │行帳號61│入戶電匯│
│    │        │義匯款）│        │        │00000000│通知單  │
│    │        │        │        │        │2400號帳│        │
│    │        │        │        │        │戶      │        │
└──┴────┴────┴────┴────┴────┴────┘


司法院資訊處製作；財團法人民間司法改革基金會備份。
